臺灣士林地方法院小額民事判決
111年度士小字第271號
原      告  陳裕榮
被      告  黃巧  
居臺北市○○區○○街0段000號5樓
訴訟代理人  佘遠霆律師
上列當事人間請求給付代墊款事件，本院於民國111年2月15日言
詞辯論終結，判決如下：
    主  文
被告應給付原告新臺幣參萬肆仟貳佰捌拾伍元。
訴訟費用新臺幣壹仟元由被告負擔。
本判決得假執行但被告如以新臺幣參萬肆仟貳佰捌拾伍元為原告
預供擔保，得免為假執行。
    事實及理由要領
一、原告起訴主張：門牌號碼為臺北市○○區○○街0段000號之大樓
    （下稱系爭大樓）為民國79年之建物，共有7戶，使用地下
    層化糞池處理污水，近期臺北市政府鼓勵污水接管，以改善
    衛生環境，系爭大樓即召開區分所有權人會議，有6戶參加
    會議，並皆同意廢除既有化糞池，改為重力流管之工程（下
    稱系爭工程），每戶所應負擔之費用為新臺幣（下同）34,2
    85元，總價為240,000元；被告為系爭大樓5樓之區分所有權
    人，惟其未參與上揭區分所有權人會議，亦曲解該會議之決
    議，並拒絕給付應分攤之系爭工程款項，現被告應負擔部分
    經原告墊付，爰依公寓大廈管理條例及不當得利之法律關係
    ，提起本件訴訟等語，並聲明求為判決如主文第1項所示，
    並願供擔保請准宣告假執行。
二、被告答辯略以：依臺灣高等法院104年度上易字第499號判決
    ，改良行為係指不變更共有物之性質而增加其經濟價值之行
    為，而系爭工程係將原有污水系統廢除而改為重力流管，
　　系爭工程並非對於共有物的管理、維護、修繕，更非對於原
    有污水系統之改良，而係將既有共有物設施廢除，而重新建
    立新的重力流管，實係公寓大廈之重建，依公寓大廈管理條
    例第13條規定，應得到所有區分所有權人之同意，然被告為
    系爭大樓區分所有權人之一，亦未同意系爭工程，該決議自
    屬無效，被告應無須負擔任何費用，況被告並未收到區分所
    有權人會議之開會通知等語，並聲明：1.請求駁回原告之訴
    ；2.如受不利判決，被告願供擔保請准宣告免予假執行。
三、按共用部分、約定共用部分之修繕、管理、維護，由管理負
    責人或管理委員會為之。其費用由公共基金支付或由區分所
    有權人按其共有之應有部分比例分擔之。但修繕費係因可歸
    責於區分所有權人或住戶之事由所致者，由該區分所有權人
    或住戶負擔。其費用若區分所有權人會議或規約另有規定者
    ，從其規定；共用部分及其相關設施之拆除、重大修繕或改
    良，應依區分所有權人會議之決議為之。前項費用，由公共
    基金支付或由區分所有權人按其共有之應有部分比例分擔；
    區分所有權人會議之決議，除規約另有規定外，應有區分所
    有權人三分之二以上及其區分所有權比例合計三分之二以上
    出席，以出席人數四分之三以上及其區分所有權比例占出席
    人數區分所有權四分之三以上之同意行之，公寓大廈管理條
    例第10條第2項、第11條、第31條定有明文；原告主張被告
    應支付系爭工程之分擔款項，並提出區分所有權人會議紀錄
    、施工照片、發票等件為證，其中105年3月28日區分所有權
    人會議記錄（見本院卷第38-40頁）顯示系爭大樓住戶為7戶
    ，其中除被告外，其餘住戶均同意施系爭工程，並決議所需
    費用由各住戶平均分擔，原告主張尚非無據。
四、被告雖以系爭工程屬於重建，其未同意系爭工程之施作，自
    無須擔負費用等語為抗辯，按公寓大廈之重建，應經全體區
    分所有權人及基地所有權人、地上權人或典權人之同意，公
    寓大廈管理條例第13條定有明文，其立法理由為：明定公寓
    大廈之拆除重建，應經全體區分所有權人及基地所有權人、
    地上權人或典權人之同意，以示慎重等語，是公寓大廈管理
    條例第13條所稱「重建」，係指，係指「拆除後予以重新建
    築」而言，而系爭工程為大樓污水改管納入衛生下水道之工
    程，依卷附施作照片（見本院卷第64-78頁），性質上為舊
    有污水系統之更換，而未涉及公寓大廈拆除後之重新建築，
    縱然更換為重力流管，仍不失用以排除污水之用途，僅係增
    加其經濟價值，應屬公寓大廈管理條例第11條第1項所稱共
    用部分之改良，前述105年3月28日之區分所有權人會議其出
    席及同意人數既符合公寓大廈管理條例第31條之規定，又無
    證據證明系爭大樓規約另有不同規範，則系爭工程自無須系
    爭大樓所有區分所有權人同意，現系爭大樓之區分所有權人
    會議已經議決同意系爭工程，且該決議內容並無足認有違反
    法令、公序良俗或其他得認為無效之事由，至於被告稱未收
    到區分所有權人會議之開會通知，僅係其召集程序有無違法
    問題，被告為系爭大樓之區分所有權人，縱認該決議有瑕疵
    ，在該決議未撤銷前，被告仍應受該決議之拘束，因此被告
    之抗辯並無理由。
五、再系爭大樓住戶就系爭工程業已支付240,000元，有成百企
    業有限公司出具之發票在卷可查（見本院卷第90頁），以系
    爭大樓共7戶計算，被告應分擔34,286元（計算式：240,000
    /7=34,286，元以下四捨五入），原告既持有前述發票為證
    ，則其主張已墊付被告應負擔部分，而依不當得利之法律關
    係請求被告返還，尚非無據，然原告僅請求34,285元，本院
    僅能於原告請求範圍內為判決，是原告請求為有理由，應予
    准許。
六、本件事證已臻明確，兩造其餘主張陳述及所提之證據，經審
    酌後於本件判決結果無影響，爰不逐一論述，附此敘明。
七、本件係就民事訴訟法第436條之8第1項適用小額程序所為被
    告敗訴之判決，依同法第436條之20規定，應依職權宣告假
    執行，原告假執行之聲請不另准駁。並依聲請宣告如預供如
    主文所示之擔保，得免為假執行。
八、訴訟費用負擔之依據：民事訴訟法第78條。依職權確定訴訟
    費用額為1,000元（第一審裁判費），應由被告負擔。
中　　華　　民　　國　 111　　年　　3 　　月　　 1　　日
              　　士林簡易庭法  官  陳紹瑜
以上正本係照原本作成。
如不服本判決，應於送達後20日內，向本院提出上訴狀並應記載
上訴理由，表明關於原判決所違背之法令及其具體內容與依訴訟
資料可認為原判決有違背法令之具體事實，如於本判決宣示後送
達前提起上訴者，應於判決送達後20日內補提上訴理由書（須附
繕本）。
中　　華　　民　　國　 111　　年　　3 　　月　　 1　　日
　                          書記官  吳雪華